臺灣臺南地方法院刑事判決
110年度易字第825號
公  訴  人  臺灣臺南地方檢察署檢察官
被      告  陳志鵬




上列被告因竊盜案件，經檢察官提起公訴（110年度營偵字第153
3號），本院判決如下：
    主  文
陳志鵬犯竊盜罪，累犯，處有期徒刑伍月，如易科罰金，以新臺
幣壹仟元折算壹日。未扣案之玉手環壹只、舊紙幣數張、95年及
96年發行之迪士尼郵票、情人節郵票各壹張，均沒收之，於全部
或一部不能沒收或不宜執行沒收時，追徵其價額。
    犯罪事實
一、陳志鵬與陳朝陽係朋友關係，其自民國110年7月10日起借住
    在臺南市○○區○○里○○000○0號陳朝陽住處。詎其竟意圖為自
    己不法之所有，基於竊盜之犯意，於同年月12至14日借住期
    間，接續在上址1樓客廳電視機後方，徒手竊取王姿雯寄放
    在陳朝陽住處之紫砂壺2只、玉手環3只、舊紙幣數張、95年
    發行之迪士尼郵票1張及96年發行之情人節郵票1張得手。嗣
    經陳朝陽於同年月13日上午10時許在陳志鵬借住之房間發現
    疑似陳姿雯寄放之玉手環1只後，即請陳志鵬自行將所竊物
    品歸還，陳志鵬遂將其所竊得另一品質較差之玉手環交與陳
    朝陽，並將已損壞之紫砂壺2只放回1樓客廳電視機後方。其
    後，陳朝陽發覺陳志鵬歸還之該只玉手環與其在房間內發現
    之玉手環外觀特徵不同，乃請王姿雯到府清點尚有何等物品
    失竊，並於同年月26日上午10時許，由陳朝陽偕同王姿雯在
    陳志鵬所駕之車牌號碼000-0000號自小客車後車廂發現王姿
    雯遭竊之另只玉手環，陳志鵬隨即當場將該只玉手環歸還王
    姿雯。
二、案經陳朝陽訴由臺南市政府警察局學甲分局報告臺灣臺南地
    方檢察署檢察官偵查起訴。　　
    理  由
壹、證據能力:
一、關於告訴人陳朝陽於審判外之陳述，業據檢察官及被告陳志
    鵬於準備程序時，均同意有證據能力（本院卷第49頁），審
    酌前揭陳述作成之程序並無違法，與本案之待證事實均具有
    關聯性，且尚無違法不當及證明力明顯過低之瑕疵，以之作
    為證據應屬適當，爰認具證據能力。
二、至於卷內經本院引用之非供述證據部分，與本件待證事實間
    均具有關聯性，且無證據證明係公務員違背法定程序所取得
    ，依刑事訴訟法第158 條之4 之反面解釋，自有證據能力。
貳、得心證之理由:
一、訊據被告固坦承有於110年7月間借住告訴人陳朝陽上開住處
    ，且在其車內確有發現王姿雯之玉手環1只並已歸還之事實
    ，惟矢口否認有何竊盜犯行，辯稱:王姿雯的2只玉手環是原
    本就放在我借住的房間抽屜內，我只拿起來欣賞就放回去，
    我可能是將王姿雯與我母親的玉鐲搞錯了，才誤將王姿雯的
    玉手環1只放到我車後車廂內；我在1樓客廳電視機後方發現
    紫砂壺2只後，也只拿起來看完就放回去；我沒有竊取王姿
    雯的玉手環、紫砂壺、舊紙幣及郵票云云。經查：
㈠、告訴人即證人陳朝陽於警詢及偵查中證稱:被告於110年7月10
    日借住我家，我於同年月13日上午10時許發現王姿雯寄放我
    這裡放在1樓客廳電視機後方的茶壺不見，我就去被告房間
    發現1只玉手環放在他床上，我就問被告如有拿玉手環就拿
    出來還我，他就拿一只品質較差的手環還我，將2只壞的茶
    壺放回電視機後方，他總共竊取玉手環3只、舊紙幣數張、
    情人節郵票及迪士尼郵票各2張、紫砂壺3只，他又於同年月
    26日上午10時許從他所駕駛的BKE-9295號車輛後車廂拿出玉
    手環1只歸還（警卷第13至15頁）；本案失竊物品全部放在
    電視機後方，我於110年7月13日在被告房間發現玉手環後，
    我叫被告拿出來還我，他有還我1塊玉手環和2只損壞的茶壺
    ，我隔天清點才知道其他東西也失竊，被告在7月14日當天
    就搬走了，後來他於7月26日來向我解釋他拿的東西都還給
    我了，當天我有叫我乾妹妹王姿雯來看她寄放在我這裡的玉
    手環、郵票、茶壺等是否有失竊，王姿雯就要求查看被告的
    車子，後來就在他車子內發現王姿雯寄放在我那的1只玉手
    環，他就當場還給我，另外郵票簿內有部分地方的郵票變空
    了，表示被告有拿走了（偵卷第29至30頁）；於本院審理時
    證稱:被告和他女友一起借住我家約1週，被告住3樓，我是
    睡1樓客廳沙發，平常我不在就剩下被告與他女友，沒有其
    他人住我家，本案失竊的物品是我妹妹王姿雯寄放我那裡的
    ，原本都放在1樓客廳電視的後面，有一次我去被告房間發
    現他床上有1只玉鐲，有綠的粉的很漂亮，我想說那好像是
    我妹的東西，但我無法確認，當時被告在睡覺，我不想打草
    驚蛇，所以沒叫他，但我就開始查我妹妹的東西，我就跟被
    告說如果有拿就還回去，我就不追究，因為那是我妹妹的東
    西，如果遺失了，她會以為是我偷拿的，後來沒多久，被告
    就拿回來放了，但後來有1次我朋友問我有沒有檢查一下，
    我就拿出來檢查，發現茶壺壞掉了，且被告歸還的手環是品
    質較差撿骨的，和我在他房間床上看到的不同，好的那只他
    沒拿出來，我就打電話跟我妹妹說她的東西可能不見了，請
    她回來清點一下，她發現少了3只手環，被告只將品質較差
    撿骨的那只手環歸還，我在被告房間看到的那只黃的綠的手
    環沒拿出來，郵票和古錢也不見了，郵票是整套的，王姿雯
    翻看後發現裡面有紀念價值的郵票不見了，我沒有特別看，
    後來被告當作沒事回來找我，剛好那天我妹妹來，我妹妹就
    說不然去他車上看看，當天就在他車上發現我妹妹的另只手
    環，他就辯稱是他媽媽的，他還說他茶壺拿出來就這樣了，
    他沒有拿舊紙幣、郵票和其他物品，只有拿這樣而已，因為
    比較值錢那只他還是沒拿出來還，只還舊的，且茶壺也壞掉
    了，我生氣才會報警等語（本院卷第89至99頁）。
㈡、被害人即證人王姿雯於審理時證稱:我和陳朝陽是乾兄妹，我
    之前住在陳朝陽家2樓，不曾有物品不見，後來我於110年6
    月中搬走，我要搬走時有把東西整理到1樓客廳的電視機後
    面，還沒有帶走，後來是陳朝陽打電話說我的東西好像有被
    偷，請我回去清點，我清點後發現紫砂壺原本有13只，每個
    樣式都不同，只剩11只，雖然另外2只有找回，但已經損壞
    等同沒有價值，所以當作沒找回，玉手環原本有4只，只找
    回3只，其中找回的1只手環是我祖母撿骨的陪葬品，有埋過
    腐蝕的痕跡，就是警卷第19頁上方照片的手環，另1只我買
    的手環就是警卷第21頁照片的手環，是在被告車上找回的，
    還有另1只有綠、橘紅、橘黃三彩我買的手環沒找回來，陳
    朝陽也知道這只手環，我清點後，因為郵票是一套一套整本
    的，其中95年迪士尼郵票不見1頁就是1張，96年情人節郵票
    也不見1張，舊紙幣我就沒有算了；我是過幾天到陳朝陽家
    中時，被告剛好來找陳朝陽，陳朝陽跟我說就是被告，我就
    問被告這些東西拿到哪裡去了，請他還我，因為都是有紀念
    價值的，紫砂壺是我父親收藏好幾十年的東西，我父親也已
    經過世，我沒有要求他賠償，我只是想拿回這些物品而已，
    但被告一直爭辯沒有拿，我說再不承認就要報警了，我報警
    後，被告才承認他有拿，我忘記是誰提議要去他車上找，後
    來我在被告車上看到那只玉手環後，被告說他以為是他媽媽
    的才會從陳朝陽家拿出來放他車上，但被告在警局說他媽媽
    的手環是黃色還是橘色的，而車上找到的手環是綠色的，顏
    色差很多，不可能誤拿，且當時被告車上雖有其他玉器和項
    鍊，但手鐲只有我失竊的那只等語（本院卷第100至108頁）
    。
㈢、揆諸前揭證人陳朝陽、王姿雯之證述，大抵相符，且參以證
    人陳朝陽係無償提供被告處所借住，證人王姿雯則與被告毫
    不相識，兩人與被告均無任何仇隙不快，既已於審理時具結
    擔保證詞之真實性，當無編撰上開迂迴之故事情節以誣陷被
    告並陷己於偽證刑責之動機與必要，其等證述應屬可信。又
    證人王姿雯既已於審理時詳述其原寄放之紫砂壺及玉手環數
    量、特徵，及其知悉遭竊後所清點之數量差距，且具體證述
    其如何確認郵票收集簿內紀念郵票遭竊等情明確，復坦言對
    舊紙幣遭竊數量多少已無記憶，顯見其並無為入被告於罪而
    刻意誇大陳述之情，其所證應堪信實。至被告雖否認行竊犯
    行，惟其於警詢時供稱:我於110年7月12日8時趁陳朝陽外出
    時，在1樓客廳電視後方發現1包摸起來像茶壺的東西，我就
    拿到房間觀賞，我於7月13日9時再拿1只玉手環到房間觀賞
    ，另於7月14日又在我住的房間角落發現1只玉手環，我就留
    下觀賞，陳朝陽於7月13日在我房間床上發現1只玉手鐲就問
    我並說東西是朋友寄放的，叫我交出來，我於7月15日就將2
    只茶壺及1只玉手鐲放回原處，另於7月26日11時許在我駕駛
    的BKE-9295車輛後車廂取出另1只玉手鐲交還陳朝陽等情在
    卷（警卷第5至7頁），核與前揭證人陳朝陽及王姿雯所證情
    節部分吻合，足認證人陳朝陽、王姿雯之證述確有所憑，並
    非胡亂指控被告。此外，並有證人王姿雯遭竊並經被告歸還
    之玉手環2只、紫砂壺2只（已損壞）照片、證人陳朝陽指認
    物品原放置處、在被告借住之房間發現玉手環放置處及在被
    告車內後車廂發現另只玉手環之指認照片在卷可參（警卷第
    19至27頁），足以補強前揭證人陳朝陽、王姿雯之證述內容
    。　
㈣、本案起訴雖係以證人陳朝陽之警詢證述，認定被害人王姿雯
    遭竊之紫砂壺有3只、95年及96年發行之情人節郵票各為2張
    、迪士尼郵票2張，惟因證人王姿雯始係本案遭竊財物之被
    害人，且其於110年6月中旬搬離證人陳朝陽住處後，仍將該
    等財物寄放該址，對其而言，該等物品具有相當之紀念價值
    ，則其對於寄放他人住處且具特殊紀念價值之財物品項及數
    量之記憶，理應較證人陳朝陽更為清楚明瞭。是本院僅以證
    人王姿雯前揭於審理時之證述，作為採認本案遭竊財物品項
    、數量之認定，就起訴書前揭所載逕更正為「紫砂壺2只、9
    5年迪士尼郵票1張、96年情人節郵票1張」，爰此敘明。
㈤、被告雖於本院110年10月12日準備程序時辯稱其僅將2只紫砂
    壺拿起查看後即放回原處，2只玉手環則係在其房間內發現
    ，其僅取出觀賞即放回云云。然:
1 、被告前於警詢時已供稱其在1樓客廳電視機後方發現紫砂壺
    及玉手環後，有將之拿回房間內，及遭證人陳朝陽質問後，
    已於110年7月15日將紫砂壺2只及玉手環1只放回原處，及於
    同年月26日再將其車輛後車廂內發現之另只玉手環交還陳朝
    陽等情在卷，業如前述，核與證人陳朝陽之前揭證述相互吻
    合，理當具有相當可信性，而較貼近真實。且被告於本院準
    備程序時亦不否認其警詢前揭供述，僅表示當時記憶有誤云
    云（本院卷第47至48頁）。然其先前警詢調查筆錄製作日期
    為110年7月26日，與其最後歸還玉手環之時間為同日，衡情
    ，其當時之記憶應較本院準備程序時更為清晰正確。再者，
    被告有無將1樓客廳電視機後方之紫砂壺及玉手環移動位置
    拿至其3樓房間存放一節，乃判斷其主觀上有無竊盜犯意及
    客觀上有無破壞他人持有並建立自己持有之重要事項，此節
    亦為其親身經歷而非容易混淆、難以記憶之事，則倘被告確
    未曾將1樓客廳之紫砂壺、玉手環移至其3樓房間內，復未因
    遭證人陳朝陽質問而又放回原處，則其豈會於警詢時莫名供
    稱有將東西拿到房間觀賞並再歸還等具體情節?實令人匪夷
    所思。
2 、另被告雖於本院時改稱玉手環2只原均存放其借住之房間內
    ，然據證人陳朝陽及王姿雯前揭所證，玉手環係連同紫砂壺
    均存放在1樓客廳電視機後方，且該等物品既然是證人王姿
    雯寄放之物，實難想像證人陳朝陽有何將玉手環移置存放在
    被告所借住3樓房間內之動機與必要。況倘玉手環始終均存
    放在被告借住之3樓房間內未曾遭移動，衡情，證人陳朝陽
    理當不至於認為遭竊，甚至，數日後，又豈會在被告所駕車
    輛後車廂內發現王姿雯遭竊之另只玉手環?雖被告又辯稱係
    將王姿雯之玉手環誤認為其母之物而收至車內云云。然被告
    當時是否保有其母親之玉手環、玉手環樣式、數量為何，均
    無從自卷內證據得知，則被告辯稱係誤認、誤拿云云，已難
    盡信。況據證人王姿雯前揭證述可知，當時被告所駕車輛後
    車廂內僅有1只玉手環，而倘被告確實將其母親與王姿雯之
    玉手環混淆而誤拿，其理當再次返回證人陳朝陽住處換回其
    母親之玉手環，然其將車內之玉手環歸還後，卻未再取回其
    母親之玉手環，則其辯稱誤拿云云，顯係推託之詞，不值採
    信。
二、綜上所述，被告前揭所辯係臨訟卸責之詞，不足採信。被告
    竊取被害人王姿雯所有之玉手環3只、紫砂壺2只、舊紙幣數
    張、95年迪士尼郵票及96年情人節郵票各1張之犯行，事證
    明確，堪以認定，應依法論科。
三、論罪科刑:　　
㈠、核被告所為，係犯刑法第320條第1項之竊盜罪。被告自110年
    7月12日至14日期間，先後在陳朝陽住處1樓客廳電視機後方
    竊取紫砂壺2只、玉手環3只、舊紙幣數張、95年迪士尼郵票
    及96年情人節郵票各1張，均係本於同一犯罪動機為之，且
    係在密切接近之時間、同一地點實施，並侵害同一法益，各
    行為之獨立性極為薄弱，依一般社會健全觀念，在時間差距
    上，難以強行分開，在刑法評價上，以視為數個舉動之接續
    施行，合為包括之一行為予以評價，較為合理，應論以接續
    犯之一罪。
㈡、被告前因不能安全駕駛致交通危險案件，經本院先後判處徒
    刑確定，再經以106年度聲字第1248號裁定應執行有期徒刑1
    1月確定，於107年5月12日縮短刑期執行完畢，此有臺灣高
    等法院被告前案紀錄表1份在卷可按（本院卷第15至16頁）
    ，其受有期徒刑執行完畢後，5年以內故意再犯本件有期徒
    刑以上之罪，為累犯，應依刑法第47條第1項規定加重其刑
    。至司法院釋字第775號解釋，依解釋文及理由之意旨，係
    指構成累犯者，不分情節，一律加重最低本刑，於不符合刑
    法第59條所定要件之情形下，致生行為人所受之刑罰超過其
    所應負擔罪責之個案，不符罪刑相當原則、比例原則。於此
    範圍內，在修正前，為避免發生上述罪刑不相當之情形，法
    院就該個案應裁量是否加重最低本刑；依此，該解釋係指個
    案應量處最低法定刑、又無法適用刑法第59條在內減輕規定
    之情形，法院應依此解釋意旨裁量不予加重最低本刑（最高
    法院108年度台上字第338號、第976號、第1941號判決意旨
    參照）。查本案依被告構成累犯及犯罪之情節，並無上開情
    事，自仍有累犯加重其刑規定之適用。　　
㈢、本院審酌被告借住告訴人陳朝陽住處期間，不思守法克己，
    竟利用機會，徒手竊取被害人王姿雯寄放在陳朝陽住處之財
    物，顯無尊重他人財產權之觀念，並考量其犯後矢口否認竊
    盜犯行之態度，所竊財物紫砂壺2只、玉手環3只、舊紙幣數
    張、95年迪士尼郵票及96年情人節郵票各1張，不僅具有客
    觀上一定財產價值，對被害人王姿雯而言，更具主觀上之紀
    念價值，非金錢得以衡量、取代，復斟酌被告業將紫砂壺2
    只、玉手環2只歸還，惟尚有玉手環1只、舊紙幣數張及95年
    迪士尼郵票及96年情人節郵票各1張尚未歸還，被害人王姿
    雯並因被告之犯後態度而不願與之和解，請求從重量刑，惟
    告訴人陳朝陽仍為被告求情，願予其改過機會（本院卷第10
    8至109頁），及被告於審理時自陳為國中肄業之教育程度，
    已婚，有名21歲女兒，父親已逝，母親健在，其先前從事鋁
    門窗工作，月薪約新臺幣4萬元之家庭生活狀況等一切情狀
    ，量處如主文所示之刑，並諭知易科罰金之折算標準，以資
    懲儆。
四、犯罪所得，屬於犯罪行為人者，沒收之；於全部或一部不能
    沒收或不宜執行沒收時，追徵其價額；犯罪所得已實際合法
    發還被害人者，不予宣告沒收或追徵，刑法第38條之1第1項
    前段、第3項、第5項分別定有明文。查被告所竊得之紫砂壺
    2只、玉手環3只、舊紙幣數張及95年迪士尼郵票及96年情人
    節郵票各1張，僅紫砂壺2只、玉手環2只歸還被害人王姿雯
    ，其餘尚有玉手環1只、舊紙幣數張及95年迪士尼郵票及96
    年情人節郵票各1張尚未扣案亦未歸還，此業據被害人王姿
    雯於審理時證述明確（本院卷第104至106頁），爰不就紫砂
    壺2只及玉手環2只部分宣告沒收，僅依刑法第38條之1第1項
    前段、第3項規定，就未扣案之玉手環1只、舊紙幣數張及95
    年迪士尼郵票及96年情人節郵票各1張，均宣告沒收，並於
    全部或一部不能沒收或不宜執行沒收時，追徵其價額。
據上論斷，應依刑事訴訟法第299條第1項前段，刑法第320條第1
項、第47條第1項、第41條第1項前段、第38條之1第1項前段、第
3項，刑法施行法第1條之1第1項，判決如主文。    
本案經檢察官陳昆廷提起公訴，檢察官陳擁文到庭執行職務。
中　　華　　民　　國　　111 　年　　3 　　月　　17　　日
　　　　　　　　  刑事第十二庭   法　官　 陳嘉臨
以上正本證明與原本無異。
如不服本判決應於收受本判決後20日內向本院提出上訴書狀，並
應敘述具體理由。其未敘述上訴理由者，應於上訴期間屆滿後20
日內向本院補提理由書狀（均須按他造當事人之人數附繕本）「
切勿逕送上級法院」。 
 　　　　　　　　　　　　　　　　書記官  楊意萱
中　　華　　民　　國　　111 　年　　3 　　月　　17　　日
附錄法條:
中華民國刑法第320條第1項
意圖為自己或第三人不法之所有，而竊取他人之動產者，為竊盜
罪，處5年以下有期徒刑、拘役或50萬元以下罰金。